臺灣臺東地方法院民事裁定　　　　　　 100年度監宣字第20號
聲　請　人　林思佳
相　對　人　林勇進
上列聲請人聲請對相對人為監護宣告事件，本院裁定如下：
    主    文
宣告林勇進（男，民國○○○年○月○○○日生，身分證統一編
號：Ｚ000000000號）為受輔助宣告之人。
選定林思佳（女，民國○○年○月○○○日生，身分證統一編號
：Ｚ000000000號）為受輔助宣告之人之輔助人。
聲請程序費用新臺幣壹仟元由受輔助宣告之人林勇進負擔。
    理    由
一、本件聲請意旨略以：聲請人林思佳為相對人林勇進之女，相
    對人自民國99年12月25日車禍緊急手術後，即有失語及認知
    功能障礙，茲因相對人林勇進之車禍案件迄今尚未能和解，
    為使聲請人在訴訟中能全權代表相對人處理相關事宜，故在
    保險公司之建議下，爰依民事訴訟法第597條之規定，提出
    本件監護宣告之聲請，請求准予裁定宣告相對人為受監護之
    人，並選定聲請人為其監護人等語。
二、按對於因精神障礙或其他心智缺陷，致不能為意思表示或受
    意思表示，或不能辨識其意思表示之效果者，法院得因本人
    、配偶、四親等內之親屬、最近一年有同居事實之其他親屬
    、檢察官、主管機關或社會福利機構之聲請，為監護之宣告
    ；法院對於監護之聲請，認為未達第1項之程度者，得依第
    15條之1第1項之規定，為輔助之宣告，民法第14條第1項、
    第3項，分別定有明文。又對於因精神障礙或其他心智缺陷
    ，致其為意思表示或受意思表示，或辨識其意思表示效果之
    能力，顯有不足者，法院得因本人、配偶、四親等內之親屬
    、最近一年有同居事實之其他親屬、檢察官、主管機關或社
    會福利機構之聲請，為輔助之宣告；受輔助宣告之人，應置
    輔助人，民法第15條之1第1項、第1113條之1第1項，亦有明
    定。經查：
  (一)聲請人為相對人之父，業據其提出戶籍謄本在卷足憑。又相
    對人因車禍手術後有有失語及認知功能障礙，亦據聲請人提
    出馬偕紀念醫院台東分院診斷證明書1份為證，堪信屬實。
  (二)另本院於100年7月13日在本院家事法庭，於鑑定人楊國明醫
    師前，就相對人之年籍、家庭成員等事項訊問相對人，相對
    人固均能正確回應，然就其受傷情形，則陳稱忘記了；鑑定
    人則稱：相對人經測驗後，認為其目前精神狀態為輕度智能
    障礙之程度等語，有本院100年7月13日鑑定筆錄乙份在卷可
    參。再者，本件經鑑定人楊國明醫師鑑定結果，其診斷為：
    器質性精神病（源自於腦傷及酗酒）、顱內出血（術後）、
    輕度智能障礙；目前個案仍有部分自主能力及判斷能力，故
    屬司法精神醫學之心神耗弱狀態，建議同意其輔助宣告等情
    ，亦有楊國明身心診所100年7月13日東診精字第1000 007
    131號函所附之精神鑑定報告書乙份在卷可稽（參見本院卷
    第41頁）。基上，本院認相對人並非完全不能辨識其意思表
    示之效果，應尚未達受監護宣告之程度，是聲請人聲請監護
    宣告，尚有未洽，惟相對人因精神障礙，致辨識其意思表示
    效果之能力，顯有不足，仍有受輔助之必要，爰依職權以裁
    定變更為輔助之宣告。
三、再按受輔助宣告之人，應置輔助人；法院為輔助之宣告時，
    應依職權就配偶、四親等內之親屬、最近一年有同居事實之
    其他親屬、主管機關、社會福利機構或其他適當之人選定一
    人或數人為輔助人；法院為前項選定及指定前，得命主管機
    關或社會福利機構進行訪視，提出調查報告及建議；聲請人
    或利害關係人亦得提出相關資料或證據，供法院斟酌；法院
    選定輔助人時，應依受輔助宣告之人之最佳利益，優先考量
    受輔助宣告之人之意見，審酌一切情狀，並注意下列事項：
    (一)受輔助宣告之人之身心狀態與生活及財產狀況。(二)受輔助
    宣告之人與其配偶、子女或其他共同生活之人間之情感狀況
    。(三)輔助人之職業、經歷、意見及其與受輔助宣告之人之利
    害關係。(四)法人為輔助人時，其事業之種類與內容，法人及
    其代表人與受輔助宣告之人之利害關係；民法第1113條之1
    第1項及同條第2項準用第1111條、第1111條之1，分別定有
    明文。茲查，聲請人為相對人之女，其於本院訊問時表明同
    意擔任監護人之意願並經兄弟姐妹同意其擔任相對人之監護
    人乙節，有聲請人提出之聲請狀、同意書各1份及本院100年
    7月13日調查筆錄在卷可稽。又經本院函請臺東縣政府社會
    處進行訪視，據覆略以：相對人自車禍發生後即無業在家，
    其僅有田地租金每年新臺幣（下同）20,000元、肢障輕度生
    活補助每月3,000元之收入，其長女即聲請人已婚，與夫以
    荖葉為生，租屋處與相對人住處鄰近，因而由聲請人照料相
    對人之生活起居、管理相對人之金錢，車禍傷病理賠及車禍
    糾紛賠償訴訟等相關事宜，亦均由聲請人代為處理，相對人
    之次女目前居住於臺東市，獨自照顧2個月大之女嬰，其長
    子一家則於桃園居住、就業，其三女、四女均於中壢就業，
    么女係與相對人同住，現仍就學中。經評估，由聲請人擔任
    監護人似無明顯不當之處等語，此有臺東縣政府100年6月14
    日府社福字第1000063199號函所附之訪視建議報告乙份在卷
    可稽（參見本院卷第26至28頁）。本院參酌上情，認聲請人
    為受輔助宣告人之女，除有監護之意願，並經其他家人同意
    ，認由聲請人擔任輔助人，應能符合受輔助宣告之人之最佳
    利益，爰選定聲請人為受輔助宣告之人之輔助人。
四、依民事訴訟法第624條之1第3項準用第608條第1項，非訟事
    件法第24條第1項，裁定如主文。
中    華    民    國    100   年    7     月    19    日
                  家事法庭法  官   郭千黛
以上正本係照原本作成。
如不服本裁定關於選定輔助人部分，應於送達後10日內向本院提
出抗告狀，並繳納抗告費新臺幣1,000元；其餘關於輔助宣告之
部分，不得抗告。
中    華    民    國    100   年    7     月    19    日
                          書記官   林傳坤
附錄法條：
民法第15條之2